【裁判字號】    95,自,79
【裁判日期】    950919
【裁判案由】    偽造文書
【裁判全文】
臺灣臺北地方法院刑事判決                95年度自字第79號
自  訴  人  甲○○
代  理  人  黃炳飛律師
被      告  乙○○
上列被告因偽造文書案件，經自訴人提起自訴，本院判決如下：
    主  文
乙○○無罪。
    理  由
一、自訴意旨略以：自訴人甲○○原為鑫展工程有限公司（下稱
    鑫展公司）之股東，被告乙○○則為仲信企業管理顧問有限
    公司負責人，而案外人郭文漳為鑫展公司負責人，為奪取自
    訴人之股權，於86年1月間，委由被告辦理股權變動，被告
    明知自訴人印鑑並未遺失，竟偽刻自訴人之印章，製作不實
    之「鑫展工程有限公司股東同意書」，載明「茲經全體股東
    同意下列事項：一、原股東甲○○、郭曹淑美出資額各為新
    台幣伍拾萬元，分別全額轉讓予新股東郭晏瑜、郭仲軒承受
    。」，並以偽刻之「甲○○」、「郭曹淑美」印章蓋於其上
    ，據以辦理股權變更登記，因認被告涉有刑法第210條、第
    215條、第216條、第217條之偽造文書等罪云云。
二、按犯罪事實應依證據認定之，無證據不得認定其犯罪事實，
    又不能證明被告犯罪者，應諭知無罪之判決，刑事訴訟法第
    154條第2項、第301條第1項分別定有明文。復按刑事訴訟法
    上所謂認定犯罪事實之證據，係指足以認定被告確有犯罪行
    為之積極證據而言，如未能發現相當證據或證據不足以證明
    ，自不能以推測或擬制之方法，以為裁判基礎，最高法院29
    年上字第3105號及40年台上字第86號分別著有判例；又認定
    不利於被告之事實，須依積極證據，茍積極證據不足為不利
    被告之認定時，即應為有利於被告之認定，更不必有何有利
    之證據，最高法院30年上字第816號判例亦足參照。
三、自訴意旨認被告有偽造文書罪嫌，無非係以臺灣士林地方法
    院檢察署92年度偵續字第187號不起訴處分書及鑫展工程有
    限公司股東同意書為其論據。訊據被告乙○○固不諱言伊為
    仲信企業管理顧問有限公司負責人，10多年來為自訴人之家
    族企業辦理工商業務，多年來一直是自訴人之兄長郭文漳與
    伊之公司聯繫，伊公司均受自訴人之兄長郭文漳委託處理各
    項業務等情，惟堅詞否認有何偽造文書犯行，辯稱：10 幾
    年來伊公司受自訴人家族企業委託辦理業務，自訴人從未異
    議，且從頭到尾伊均不曾與自訴人接洽過，伊不知自訴人兄
    弟後來有訴訟糾紛，伊公司均係依照自訴人之兄郭文漳意思
    繕打股東同意書，伊沒有任何犯罪動機等語。經查：被告係
    受自訴人兄長郭文漳委託辦理鑫展公司工商業務，係受郭文
    漳委託，聽從其指示辦理，為自訴人所不爭執，且訊之自訴
    人甲○○於本院審理時證稱：「我從來沒有與被告接洽過」
    等語（參本院95年9月5日審判筆錄第3頁），是縱鑫展工程
    有限公司股東同意書係屬不實，然被告及其公司亦是應郭文
    漳要求所為，且皆係依據實務上一般處理事務之規範及慣例
    為之，足見被告無何偽造文書之犯意。至自訴人以其妻、子
    出境之後不可能於股東同意書上用印等時間點爭執被告係偽
    造文書，然此部份與被告有無主觀上犯意全無關涉。又自訴
    人曾以同樣之事實對於案外人郭文漳提出告訴，然業經檢察
    官為不起訴處分，有台灣士林地方法院檢察署92年度偵續字
    第187號不起訴處分書在卷可稽，依該不起訴處分書認定自
    訴人雖係鑫展公司名義上負責人然實際經營者為郭文漳，此
    部份亦據自訴人陳稱在卷，自訴人既未實際經營公司，10多
    年來均係由郭文漳實際經營，自訴人又稱從未與被告接觸，
    已如前述，被告僅係受實際經營公司之郭文漳之委任辦理登
    記，如何得知自訴人與甲○○之間之爭執？尤難以窺知自訴
    人並未同意其兄郭文漳委託其辦理上開事務；且被告認知郭
    文漳為公司實際經營者，則受郭文漳之委任刻印章再辦理股
    權變更，主觀上並無偽造文書、偽造印章之犯意，自訴人除
    上開爭執之外，並無積極證據證明被告明知郭文漳未受受自
    訴人之授權而為自訴人所指訴之犯行。
四、此外復查無其他積極證據足資證明被告涉有自訴人所指訴之
    上揭犯行，本件不能證明被告犯罪，揆諸首揭說明，應為無
    罪之諭知。
五、據上論斷，應依刑事訴訟法第343條、第301條第1項，判決
    如主文。
中    華    民    國    95    年    9     月    19    日
                  刑事第十二庭  審判長  法  官  李英豪
                                        法  官  陳慧萍
                                        法  官  曾正龍
以上正本證明與原本無異。
如不服本判決，應於送達後10日內，向本院提出上訴狀。
                                        書記官  彭自青
中    華    民    國    95    年    9     月    20    日


司法院資訊處製作；財團法人民間司法改革基金會備份。
